【裁判字號】    88,重訴,35
【裁判日期】    890717
【裁判案由】    侵權行為損害賠償
【裁判全文】
臺灣臺南地方法院民事判決  八十八年度重訴字第三十五號
    原      告  乙○○
    訴訟代理人  賴鴻鳴律師
                林錫恩律師
                劉錦勳律師
    複代理人    黃俊達律師
    被      告  甲○○      住.
                戊○○      住.
                台灣糖業股份有限公司新營總廠
                            設.
    法定代理人  丙○○      住.
    共      同
    訴訟代理人  葉天祐律師
    複代理人    黃裕中律師
                丁○○      住.
右當事人間請求損害賠償事件，本判決如左：
    主    文
被告戊○○、台灣糖業股份有限公司新營總廠應連帶給付原告新台幣伍佰玖拾肆萬貳
佰柒拾柒元，及自民國八十八年八月二十二日起至清償日止，按週年利率百分之五計
算之利息。
原告其餘之訴駁回。
訴訟費用由被告戊○○、台灣糖業股份有限公司新營總廠連帶負擔二分之一；餘由原
告負擔。
本判決原告勝訴部分於原告以新台幣壹佰玖拾捌萬元為被告戊○○、台灣糖業股份有
限公司新營總廠供擔保後，得假執行。但被告戊○○、台灣糖業股份有限公司新營總
廠如於假執行程序實施前，以新台幣伍佰玖拾肆萬貳佰柒拾柒元為原告預供擔保，得
免為假執行。
原告其餘假執行之聲請駁回。
    事    實
甲、原告方面：
一、聲明：求為判決：
（一）被告應連帶給付原告新台幣（下同）一千二百二十三萬五千五百六十一元，及
      自八十八年八月十六日準備書狀繕本送達翌日起至清償日止，按年息百分之五
      計算之利息。
（二）原告願供擔保，請准宣告假執行。
二、陳述：
（一）被告甲○○係被告台灣糖業股份有限公司新營總廠（下簡稱台糖新營總廠）小
      火車內燃機司機，被告戊○○為車長，民國（下同）八十六年二月五日下午十
      四時四十五分許，被告甲○○、戊○○在台南縣柳營鄉人和村五六號台糖公司
      新營副產加工廠內（下簡稱台糖新營副產），操控內燃機拖運卸貨完畢之空車
      廂，詎被告甲○○、戊○○應注意並能注意卸貨完畢後之空車廂，於使用鋼索
      牽引機牽引至空車線軌道時，應於牽引機停機後將鋼索掛鉤取下，始得聯結小
      火車內燃機拖運空車廂，詎被告甲○○、戊○○竟疏未注意鋼索牽引機牽引至
      空車線軌道時，最後一節空車廂之鋼索尚未取下，即發動小火車內燃機拖運空
      車廂。適辦理台糖公司新營副產加工廠內勞務作業現場管理工作之原告乙○○
      ，在酒精槽區○○○○路開關作業，因缺少配件而外出購買配件，途中發覺小
      火車內燃機拖運之最後一節空車廂之鋼索未取下，原告乙○○乃欲往通知被告
      甲○○、戊○○，至南側軌道時，牽引機之鋼索突然斷裂，擊中原告乙○○，
      致原告乙○○受有外傷性腦損傷併左側大腦顱內出血、硬膜下出血、合併右側
      肢體癱瘓及構音困難及兩側大腿骨幹骨折、左側遠端尺骨骨折等重大傷害。
（二）按受僱人因執行職務，不法侵害他人權利者，由僱用人與行為人連帶負損害賠
      償責任。民法第一百八十八條第一項前段定有明文。又不法侵害他人身體健康
      者，對於被害人因此喪失或減少勞動能力，或增加生活之需要時，應負損害賠
      償責任。不法侵害他人之身體、健康、名譽、或自由者，被害人雖非財產上之
      損害，亦得請求賠償相當之金額。本件被告甲○○係被告台糖新營總廠小火車
      內燃機司機，被告戊○○為車長，二人均係受僱於台糖新營總廠之人員，三人
      對原告所受之損害皆應負損害賠償責任。僅將原告損害臚列於后：
  Ａ、醫藥費用部分：四十三萬七千一百九十元，此有成功大學醫學院附設醫院（下
      簡稱成大醫院）收據八紙可憑。又由於原告所受之損害主要為腦部傷害，因此
      有必要復健並繼續追蹤治療，復健醫療費用，尚整理評估中，特依法保留此部
      分之請求。至被告抗辯證明書費及伙食費非為必要費用不得請求部分，依最高
      法院七十八年四月十八日民庭庭推總會決議及最高法院四十七年度台上字第一
      七九九號判決，均認應屬必要費用，原告自得請求賠償。
  Ｂ、增加生活需要部分：共四百七十六元三千三百九十九元。
    １不能因為家人看護由受害人免除看護費用，而嘉惠加害人。
      被害人因傷需人看護而雇用職業護士之看護費用得請求加害人損害賠償，但被
      害人因傷需看護，不雇用職業看護護士，而由被害人親屬無償看護時，雖無現
      實看護費用之支付，亦未受有支付之請求，亦應認被害人受有相當看護費用之
      損害，得向加害人請求賠償。蓋因親屬或配偶受傷，而由親屬或配偶代為照顧
      被害人起居，固係出於親情，但親屬看護所付出之勞力，並非不能評價為金錢
      ，只因兩者身份關係而免除支付義務，此種親屬基於身份關係恩惠，自不能嘉
      惠於加害人，故應衡量比照職業護士看護情形認被害人受有相當親屬看護費之
      損害，得向加害人請求賠償。
    ２查林吳麗華為原告之母，原為晉昌工程行之負責人，於照顧原告數月後，實無
      力照顧。於八十六年五月二日本擬聘請勞工鄭王蜜於照顧原告，惟原告為腦部
      傷病患者，鄭王蜜表明無法照顧，遂改聘請鄭王蜜於晉昌工程行分擔林吳麗華
      之工作，由林吳麗華親自照顧乙○○，此有鄭王蜜之勞工保險卡為憑。查鄭王
      蜜之工資年薪為十九萬二千元，此有各類所得扣繳憑單為據，以鄭王蜜之能力
      尚無法照顧乙○○，顯然另聘看護之金額遠於高於鄭王蜜之工資，是看護費用
      每年最少應有十九萬二千元。而原告因被告等之過失行為導致腦部切除四分之
      一，並因此引發癲癇，顯係受無法回復之永久傷害，勢必終身需要有人照顧。
      原告係六十一年九月十七日生，依八十二年台灣地區男性平均餘命表，至今尚
      餘四十六年之餘命，加上照顧乙○○二年，是應受照顧之年數為四十八年（餘
      數拾去）。十九萬二千元乘以四十三年之霍夫曼係數二十三點二九三五四，為
      四百四十七萬二千三百五十九元。第四十四年至第四十八年應付之金額分別為
      六萬元（一九二，０００÷三．二）、五萬九千零七十六（一九二，０００÷
      三．二五）、五萬八千一百八十一元（一九二，０００÷三．三）、五萬七千
      三百一十三元（一九二，０００÷三．三五）、五萬六千四百七十（一九二，
      ０００÷三．四），合計二十九萬一千零四十元，總計四百七十六萬三千三百
      九十九元。本部分之金額應由被告連帶給付甚明。
    ３日後有工資調整等情事，至看護費用超過每年十九萬二千元者，原告就此部分
      之請求特予保留。
  Ｃ、喪失勞動能力部分：六百零三萬四千九百七十二元。
    １乙○○勞動能力全部喪失：查乙○○雖經勞工保險局認係符合各級勞工殘廢等
      級第五級，依勞工保險條例第五十三條殘廢等級原係減少勞動能力百分之八十
      四點五九。惟該表四至十五級係依一般體力勞動者為標準減少勞動能力比率，
      對於智力勞動者應不可完全適用，故於實際運用時，宜斟酌被害人之職業智能
      、性向、年齡、再教育因素增減之，原告乙○○為荷重一公噸以上堆高機操作
      員，五公噸以上固定式起重機之操作人員，並受有廢棄物丙級清除技術員訓練
      、勞工安全衛生管理訓練，為專門之技術人員，且原告乙○○腦部因系爭侵權
      行為事件而切除四分之一，是原告乙○○顯已無法從事於原工作，或與原工作
      相關之工作，其喪失勞動能力應為百分之百。
    ２查原告乙○○年收入三十三萬三千元，依勞動基準法第五十四條第一項之規定
      ，原告六十一年九月十七日生，至退休日止尚能工作三十五年又七個月，則此
      部分損害為三０三、０００乘以一九點九一七四（霍夫曼係數），得六百零三
      萬四千九百七十二元。
    ３被告雖以李宜堅醫師之診療資料摘錄表謂喪失勞動能力百分之三十置辯，然查
      李宜堅醫師之病歷資料摘錄顯有缺漏，且其亦無判別勞動力減退多少之專業能
      力，勞動力減退為綜合性判斷，需綜合被害者各部之損失為判斷，除法院之外
      ，真正判斷勞動力減退而訓練有素者為勞工保險局，而非主治醫師，其個人之
      判斷應不足憑。
    ４又被害人因身體健康被侵害而喪失或減少勞動能力所受之損害，其金額應就被
      害人受侵害前之身體健康狀態、教育程度、專門技能、社會經驗等方面酌定之
      ，是被害人勞動能力損失應非以被害人於事發當時之收入為計算標準，故被告
      抗辯原告乙○○不可能同時任職於三家公司等語，亦無理由，再者原告乙○○
      正值盛年，民國八十三年至八十五年間並無重大傷病，自不宜以永峰機械工程
      行之投保金額為準，而應以原告確實之能力為依歸。
    ５綜右所陳乙○○確實受有六百零三萬四千九百七十二元之損害甚明。
  Ｄ、精神慰藉金部分：一百萬元。
      原告受有堆高機操作、勞工安全衛生管理及廢棄物清除技術等多項訓練結業，
      尚屬專業人士，因此傷害終生無法工作，爰請求一百萬元以資精神慰藉。
（三）綜上，爰依侵權行為之法律關係，請求被告連帶給付一千二百二十三萬五千五
      百六十一元，及自八十八年八月十六日擴張聲明之準備書狀繕本送達被告之翌
      日起至清償日止，按年息百分之五計算之遲延利息。
三、證據：提出國立成功大學附設醫院診斷證明書二份、重大傷病免自行部分負擔證
    明卡、台灣台南地方法院檢察署檢察官八十六年度營偵字第一０八一號起訴書一
    份、存安參藥行免用發票收據二紙、國立成功大學附設醫院收據三紙、保險醫療
    費用證明三紙、戶口名簿一紙、所得稅扣繳憑單三紙、結業證書四份、勞工保險
    局八八保給字第六０二七八五五號書函及勞工保險殘廢診斷證明書各一份、勞工
    保險現金給付收據一份、照片六張、鄭王蜜勞工保險卡及所得稅扣繳憑單各一份
    、台灣地區男、女性平均餘命表一紙、錄音帶及譯文各一份及剪報一紙為證，並
    聲請訊問證人林吳麗華。
乙、被告方面：
一、聲明：求為判決
（一）原告之訴及假執行之聲請均駁回。
（二）如受不利判決被告願供擔保聲請免為假執行。
二、陳述：
（一）被告甲○○、戊○○並無過失：
  Ａ、原告事發當時係倒臥在鐵道圍籬內，顯見係原告違反道路交通安全規則第一百
      三十五條第二款規定擅自由平交道進內鐵軌內追趕火車，而自招傷害。若原告
      未擅闖鐵道圍籬，則斷裂之鋼索僅會打擊消防鐵管，而不會傷及原告，參以原
      告空言主張見義勇為，以飾詞脫免違規在先之責任，但卻未立證以實其說，自
      不足採。
  Ｂ、成大研究發展基金會將原告之違規行為認為係伊見義勇為作為鑑定之前提，已
      有未洽，又依承攬合約本件現場工安應由台灣鐵路管理局貨運服務總所台南貨
      運服務所（下簡稱台南貨運服務所）所負擔注意義務，而該鑑定在未究明責任
      歸屬前，逕認與本件事故無任何相當因果關係之被告公司應負責任，更屬無稽
      ，此益徵該鑑定報告並未以民法侵權行為各構成要件為基礎作為鑑定之依據，
      應無足採。
  Ｃ、事故現場所設置之鋼索引機係為方便承攬廠商牽引車箱之用，依原告之父林春
      忠在現場已供稱；「拆卸鍊條是我們責任」，而觀諸被告甲○○及戊○○之職
      責，被告甲○○係擔任司機，完全按車長指示駕駛內燃機車，且在火車調撥、
      聯結及行駛時均不得下車，僅能看車長訊號操作，而其駕駛位置距末節車箱約
      六十公尺，要無可能看見掛鉤是否取下，又車箱聯結後往前行駛尚需通過整個
      平交道，並注意車前狀況，參以駕駛座位甚高，實無法查知末節車箱輪上之掛
      鉤，是其對本件事故之發生應無過失。而被告戊○○係擔任車長工作，於車箱
      連結時除須管制往來平交道之車輛外，並需指揮甲○○連結車箱，現場鐵軌末
      端轉彎處因車箱阻隔，且無法至後方查看，縱被告戊○○已盡相當注意義務仍
      無法查悉最後一節車箱上掛勾是否取下，而被告甲○○僅能坐在內燃機駕駛台
      上，更不可能看見四十餘公尺外轉彎處之車箱有無掛勾，是無法期待被告能知
      悉掛勾未取下，對此亦無過失可言，本件事故應係現場卸貨之操作員未將掛勾
      取下致生事故，應由該行為人負全部之責任而無令無過失之被告負責之理。
  Ｄ、本件事故完全係因永峰機械工程行操作牽引機人員未將掛勾卸下，再加上原告
      違規追趕火車自陷危險而招致傷害。設若上開原因其一未發生，則無生本件事
      故之可能．是事故現場公安負責單位台南貨所、卸貨操作單位永峰機械工程行
      及違規自招傷害之原告應負全部之責任。
（二）退一步言，縱認被告有過失，則原告請求賠償之項目亦非均有理由，分述如左
      ：
  Ａ、醫療費用部分：
    １被告否認原告有服用加味五寶散之必要。
    ２原告第二次手術即八十六年九月五日至同年九月十一日之住院費用係原告自己
      由床上跌下所致，與本件事故無相當因果關係存在，自無令被告負擔之理。
    ３原告以健保身份就診，而健保局就所支付之醫療費用得依保險法第五十三條第
      一項規定代位求償，是成大醫院醫療費用證明書記帳欄所載之健保給付金額不
      得計入損害範圍內。
    ４伙食費及證書費並非因本事故所生之損害，應予扣除。
    ５原告住院之醫療費用證明書第三十項另有支付病房費，此屬超等病房費，被告
      亦否認有支付該費用之必要。
  Ｂ、看護費用部分：
    １被告否認所提出由伊父林春忠向李宜堅醫師詢問之錄音譯文。
    ２依據成大醫院之函覆：原告出院後八十六年三月二十六日起可即自行活動、走
      路、照顧自己，則原告自八十六年三月二十六日起即顯無受看護之必要，故若
      需看護，亦僅自八十六年二月五日至八十六年三月二十六日而已。
    ３原告主張依其身體狀況必須終身有人照顧，而請求尚有四十六年餘命，加上已
      受照顧二年，須照顧年數四十八年，總計得請求看護費四百七十六萬三千三百
      九十九元。但其請求之依據，在起訴伊始係主張以原告之之母林吳麗華終日照
      顧，而林吳麗華尚有餘命三三點六二年，依勞工最低薪資每月所得一萬五千八
      百六十元計算，嗣則於八十九年三月一日所提出之辯論意旨狀中主張改聘鄭王
      蜜代替林吳麗華之工作，而以其工資年薪十九萬二千元為計算依據，對於以如
      何方式看護，前後主張不一，且未實際證明原告有何看護之必要及所支付之費
      用，顯屬無據。且依最高法院五十九年度台上字第七六七號判決：看護人係播
      害人之岳母，親屬間無需支付看護費用，因親屬之看護係親情之表現，依無支
      出即無損害之法理，自不得請求加害人賠償。再者，原告是否需終身看護，現
      時並無看護費用之支出，依損害賠償係以填補損害為原則，且將來是否僱用職
      業護士看護或由親屬隨身看護未定，是其究竟支出若干看護費用在未確定前，
      尚不得請求。
  Ｃ、勞動能力喪失部分：
    １依成大醫院鑑定認為原告喪失勞動能力百分之三十，惟因第二次骨折非本件事
      故所致，是該次術後所致兩下肢差四公分對全身功能影響約百分之七十之勞動
      能力損害自應扣除。
    ２原告所提三紙扣繳憑單之扣繳期間均八十三年間，而是否能在一年中分別受僱
      於三家廠商已非無疑，又此距事發期日間隔三年，且與事發當時受僱於永峰機
      械工程行向建保局投保金額一萬五千六百元亦有甚大差距，蓋損害之填補應以
      事發時為計算，又縱若工作能力確有喪失亦應以一萬五千六百元為計算標準。
    ３依照成大醫院之函覆：原告可自行活動、走路、照顧自己、亦可從事輕中度工
      作、並未達完全喪失語言或行動功能，約喪失百分之三十勞動力，是原告主張
      減少工作能力程度為百分之百，並無依據。
   Ｄ、精神慰撫金部分：
      按慰藉金之賠償，應斟酌雙方身分資力與加害程度及其他各種情形，核定相當
      之數額（最高法院五十一年台上字第二二三號判例參照）。原告一再表示伊為
      勞工安全衛生管理之專業人士，當應瞭解鐵道圍籬不得擅自闖入，遑言追趕行
      進中列車，是渠明知故犯而自招傷害，自無據此為由請求較高之慰撫金。
（三）被害人即原告與有過失：
   Ａ、按鐵道係供火車行駛之用，除相關工作人員外，一般人均不得隨意進入，何
       況事故地點尚有圍籬隔間，殊不知若原告未擅入鐵道區追趕火車達五十五公
       尺之遠，則鋼索斷裂頂多打到消防鐵柱，完全不可能違及原告或廠區其他員
       工之安全，故被告駕駛火車對原告恣意追趕火車之行為應無預見之可能性，
       又原告自招傷害與被告駕車間亦無相當因果關係存在。
   Ｂ、本件係由台南貨運服務所向台糖新營副產承攬物料運輸工程後轉包予原告之
       父林春忠所經營之永峰機械工程行，而台南貨運服務所及永峰機械工程行均
       出具工作安全承諾書表示倘有疏失因而致傷、亡或任何意外事件發生，渠等
       應負一切責任，而操作牽引機及使用鋼索係永峰機械工程行之職務。按承攬
       人因執行承攬事項，不法侵害他人之權利者，定作人不負損害賠償責任，參
       以台南貨運服務所經理王忠信亦自承：「我們在監督者立場監督管理」，則
       本件事故完全係因台南貨運服務所之使用人永峰機械工程行過失所致，且定
       作人台糖新營副產亦未為任何過失指示，依民法第二百二十四條及第一百八
       十九條規定，要無將責任歸予台糖公司之理。而永峰機械工程所為原告之父
       林春忠所經營，該工程行之過失視同原告之過失。
丙、本院依職權為下列事項：（一）調閱台南地方法院檢察署八十六年度營偵字第一
    ０八一號過失傷害案偵查卷及本院八十七年度交易字第一九號過失傷害案刑事卷
    。（二）囑託財團法人成大研究發展基金會鑑定系爭事故之發生原因與過失責任
    。（三）會同鑑定人勘驗現場。（四）向中央健康保險局台南分局函查乙○○參
    加健康保險之投保金額。
    理      由
一、本件原告主張：被告甲○○、戊○○均為被告台灣新營總廠之受僱人，分別擔任
    新營總廠所有小火車內燃機之司機及車長，八十六年二月五日下午十四時四十五
    分許，被告甲○○、戊○○在台南縣柳營鄉人和村五六號台糖公司新營副產加工
    廠內，操控內燃機拖運卸貨完畢之空車廂時，原應注意卸貨完畢後之空車廂，於
    使用鋼索牽引機牽引至空車線軌道時，應於牽引機停機後將鋼索掛鉤取下，始得
    聯結小火車內燃機拖運空車廂，詎被告甲○○、戊○○竟疏未注意鋼索牽引機牽
    引至空車線軌道時，最後一節空車廂之鋼索尚未取下，即發動小火車內燃機拖運
    空車廂，致當時在台糖公司新營副產加工廠內擔任勞務作業現場管理工作之原告
    乙○○遭斷裂之鋼索擊中，受有外傷性腦損傷併左側大腦顱內出血、硬膜下出血
    、合併右側肢體癱瘓及構音困難及兩側大腿骨幹骨折、左側遠端尺骨骨折等重大
    傷害，爰依侵權行為之法律關係請求被告連帶賠償原告醫藥費四十三萬七千一百
    九十元、增加生活需要四百七十六萬三千三百九十九元、喪失勞動能力損害六百
    零三萬四千九百七十二元及精神慰藉金一百萬元，共計一千二百二十三萬五千五
    百六十一元及自八十八年八月十六日準備書狀繕本送達翌日起至清償日止，按年
    息百分之五計算之利息等語。
二、被告則以本件事故完全係因向台南貨運服務所稱包貨物裝卸、搬運工作之承攬人
    永峰機械工程行在現場負責操作牽引機人員未將掛勾卸下以及原告違反道路交通
    安全規則第一百三十五條第二款之規定擅自進入鐵軌內追趕火車自陷危險而發生
    ，而現場之工作安全，係由向台糖新營副產承攬運輸物料運輸工程之台南貨運服
    務所，及向台南貨運服務所轉包該工作之永峰機械工程行自行負責，台南貨運服
    務所及永峰機械工程行均出具工作安全承諾書表示倘有疏失因而致傷、亡或任何
    意外事件發生，由渠等負一切責任，而操作牽引機及使用鋼索係永峰機械工程行
    之職務，則本件顯係承攬物料運輸工作之承攬人因執行承攬事項，而不法侵害他
    人之權利，定作人台糖新營副產並未為任何過失指示，依民法第二百二十四條及
    第一百八十九條規定，應無將責任歸予台糖公司之理，另永峰機械工程所為原告
    之父林春忠所經營，該工程行之過失應視同原告之過失。又原告請求醫療費用部
    分，其中服用加味五寶散及超等病房費應非必要之支出，伙食費及證書費則並非
    因本件事故所生之損害；原告第二次手術即八十六年九月五日至同年九月十一日
    之住院費用係原告自己由床上跌下所致，與本件事故無相當因果關係存在，無令
    被告負擔之理；原告所提出之成大醫院醫療費用證明書記帳欄所載之健保給付金
    額，健保局就所支付之醫療費用得依保險法第五十三條第一項規定代位求償，是
    該部分金額不得計入損害範圍內；原告尚能從事輕中度工作，並非已喪失百分之
    百的勞動能力；看護費用部分，原告並未提出證據證明受何人為如何之看護及確
    實受有支付看護費之損害，且原告自八十六年三月二十六日起可即自行活動、走
    路、照顧自己，顯自八十六年三月二十六日起即無受看護之必要，主張需增加生
    活需要四百七十六萬三千三百九十九元，顯屬無據；精神慰撫金之請求過高等語
    ，資為抗辯。
三、本件原告主張原告係辦理台糖新營副產內勞務作業現場管理工作之人員，被告甲○○係被告台糖新營總廠小火車內燃機司機，被告戊○○為車長，民國八十六年
    二月五日下午十四時四十五分許，原告發覺由被告甲○○駕駛、被告戊○○擔任
    車長之小火車內燃機所聯結之最後一節空車廂上之鋼索尚未取下，即發動小火車
    內燃機拖運空車廂，乃追趕該已發動之小火車欲往通知被告甲○○、戊○○，至
    南側軌道時，牽引機之鋼索突然斷裂，擊中原告乙○○，致原告乙○○受有外傷
    性腦損傷併左側大腦顱內出血、硬膜下出血、合併右側肢體癱瘓及構音困難及兩
    側大腿骨幹骨折、左側遠端尺骨骨折等重大傷害之事實，業據原告提出成大醫院
    診斷證明書二份、重大傷病免自行部分負擔證明卡、台灣台南地方法院檢察署檢
    察官八十六年度營偵字第一０八一號起訴書一份為證，並經本院調閱台南地方法
    院檢察署八十六年度營偵字第一０八一號過失傷害案偵查卷及本院八十七年度交
    易字第一九號過失傷害案刑事卷查核屬實，被告對發生有於上開時、地，因上開
    事實發生事故之事實亦不為爭執，則此部分事實，可堪認為真實。被告雖以前揭
    情詞抗辯無過失，惟查：
（一）依被告甲○○在台南地方法院檢察署八十六年六月四日偵訊時所述：我係擔任
      台糖公司鐵道司機開小火車，我照車長之指示開車，...，鋼索原是要拖列車
      用的，鋼索是卸完玉米後用來拖空車用，空車拖在一起連結後，鋼索應該拆下
      ，再將列車連結，不料有一條拖空車之鋼索本應拆下，結果沒有拔下，車長未
      注意到，即指示我開車，我開車後鋼索斷裂，鋼索在最後一節車，鋼索打傷乙○○、乙○○在危險區等語；被告戊○○所述：我是車長，指揮列車之運轉。
      我都弄好了，才指揮開車。（為何未注意鋼索未拔下）因鋼索在後面，我曾問
      旁邊工人卸貨完否，他說卸完了，我即指揮開車，鋼索皆由卸貨之人拔下等語
      ；及證人蕭文財於本院交通庭八十七年六月五日調查期日所證：伊係新營總廠
      車長，每星期要去副產加工廠一次，有五人輪流，伊與戊○○一樣職務，負責
      台車連結及載運，約載有二公里左右，一趟往返約需四十分鐘，鋼索是廠商操
      作，我們只負責連結，看交流道，未行駛之前看車下有無障礙物等語；證人即
      台南貨運所經理王忠信於本院交通庭八十七年七月一日調查時所證：我們與台
      糖簽訂運玉米契約，我們承攬之業務只是提供勞務工作，我們另有轉包給廠商
      ，但我們會站在監督者立場，監督管理，但不負責實際操作，現場操作工作轉
      包給永峰機械工程行，永峰機械工程行係負責玉米卸貨工作。整個工作流程是
      火車過來駛至下貨現場，鋼索是固定貨車卸貨。我們貨用所工作只是卸貨工作
      ，在牽引是利用鋼索運作，是台糖自己提供，我們只是將重車貨卸下來，再將
      空車運到空車線，本件經我查詢結果，是還在卸貨作業中，....，現場已拖離
      一百公尺不在卸貨範圍，他們要拖走時一定要確認鋼索是否已取下，我們台鐵
      是這樣做，他們台糖是否如此不知道。... 巡視車體安全是他們應該做的等語
      ，並參酌兩造於刑事案件中所提出之物料運輸合約第一條載明「凡甲方（即台
      糖新營總廠）須經由鐵路或本公司所屬各單位之卡車運輸物料，其裝卸、搬運
      、押運、包裝、整理、代僱工人等有關事項得委託乙方（即台南貨運服務所）
      辦理；運輸勞務承攬書所載永峰機械工程行承攬承攬工作之範圍包含新營副產
      廠內砂糖物料、原料等運輸貨物裝卸、搬運、包裝及作業整理及台南貨運服務
      所再承攬人商（即永峰機械工程所）勞工安全衛生指導要點中明文記載鋼索使
      用時所應採取之安全衛生措施等情（此有物料運輸合約、運輸承攬勞務書及上
      開指導要點各一份附於台南地方法院檢察署八十六年度營偵字第一０八一號過
      失傷害案偵查卷及本院八十七年度交易字第一九號過失傷害案刑事卷可稽），
      可知永峰機械工程行僅係承攬物料之裝卸、搬運等工作，為協助物料之裝卸、
      搬運，台糖新營副產加工廠提供牽引機、鋼索與掛勾由永峰機械工程所使用，
      且使用牽引機鋼索係永峰機械工程行所工作人員經常性之工作，鋼索之使用與
      檢查工作及相關安全措施亦由永峰機械工程行負責，永峰機械工程所之工作人
      員於使用牽引機鋼索拖拉空車用與小火車連結後，有將鋼索拆下並與列車操作
      人員協助確認避免危險之義務。至運輸時所使用之小火車之駕駛及指揮行駛工
      作則係被告甲○○及戊○○負責，尤其被告戊○○既擔任車長工作，應負有確
      認行車安全環境之注意義務。
（二）本件事故之發生係因操作鋼索之永峰機械工程行工作人員未將鋼索掛勾取下，
      且未與被告戊○○詳為確認任由被告戊○○指揮將列車開出，致鋼索因遭拉扯
      而斷裂擊中追趕火車之原告，則永峰機械工程行對其使用鋼索所應負之注意義
      務，顯未為相當之注意，其有過失，雖可認定。惟鋼索掛勾未取下，因其掛於
      列車之後，若列車開動行駛，經一定距離及重力之拉扯，而造成鋼索斷裂傷及
      附近人、物之情形，顯對行車安全有重大之影響，被告戊○○未詳為巡視車體
      四周環境確認行車環境之安全，在鋼索掛鉤尚未取下前即指揮開車，對行車安
      全環境，顯亦未為相當之注意，則其對原告遭鋼索斷裂擊中所受之傷害，顯亦
      有過失。至被告戊○○抗辯係經永峰機械工程所工作人員確認鋼索已取下始指
      揮開車，應全係永峰機械工程所工作人員之疏失所致部分，被告戊○○並未提
      出任何有利證據證明確有與永峰機械工程所之工作人員詳為確認，本院即難為
      其有利之認定。另被告抗辯鋼索係在最後一節車箱，因車箱阻隔，無法至後方
      查看部分，因車長負有確認行車安全環境之義務已如前述，被告戊○○在列車
      上雖無法查看到最後一節車箱之掛勾是否取下，惟被告既未能舉證有以其他方
      式及機制可確認行車環境安全，則被告仍須翻越列車連結處，並走至列車最後
      一車箱確定掛勾是否取下以確定行車環境之安全，尚難以在列車尚無法查看為
      由即認其無過失。
（三）至被告甲○○抗辯無過失部分，經查被告甲○○係擔任司機工作，司機通常坐
      於駕駛台上，而依現場圖、列車長度（五、六台約五、六十公尺）、軌道彎道
      程度、視角範圍而論，其在駕駛台上無法看見鋼索是否解開，而就職責分工而
      言，檢查車體四周環境之行車安全，應係屬車長之職責，司機通常係仰賴並遵
      從車長之指揮，其既無法看見鋼索掛鉤未取下且係依車長之指揮而發動列車，
      則對其發動列車時所應為之注意義務，應無何過失可言，被告甲○○之上開抗
      辯，應屬可採。
（四）又被告抗辯原告違反交通安全規則第一百三十五條第二款規定擅自由平交道進
      內鐵軌內追趕火車，而自招傷害，亦有過失部分。按任何人皆有注意自身安全
      ，並遠離危險之注意義務，原告知悉鋼索掛勾未取下有危險之虞，始追趕行駛
      中之火車，惟原告並未著安全帽或作其他安全防護措施，即貿然追趕行駛中之
      火車，顯違反保護自身安全之注意義務，其對自身所受之傷害，顯亦有過失，
      亦可認定。
（五）綜上，本院認本件事故係因被告戊○○指揮調車，未確認行車安全及指揮開車
      及永峰機械工程行負責鋼索操作卻未取下鋼索並任由被告戊○○指揮將列車開
      出，再加上原告自身未注意安全即貿然追趕列車所致，被告戊○○及永峰機械
      工程行對原告所受之傷害均應負有過失責任，本院認其過失比例分別為被告戊○○之過失為肇致本件事故之主要原因，其過失程度為百分之五十；永峰機械
      工程所則應負擔百分之四十過失；原告則為百分之十。本案經本院囑託財團法
      人成大研究發展基金會鑑定結果，除過失比例外亦同此認定，有該基金會八十
      八年三月九日（八八）成大研基建字第二九０號函及八十八年七月一日（八八
      ）成大研基建字第九五一號函所附鑑定結果附件各一份在卷可憑。
四、按數人共同不法侵害他人權利者，連帶負損害賠償責任；受僱人因執行職務，不
    法侵害他人權利者，由僱用人與行為人連帶負損害賠償責任，民法第一百八十五
    條第一項及第一百八十八條第一項分別定有明文。又連帶債務之債權人，得對於
    債務人中之一人或數人，或其全體，或同時或先後請求全部或一部之給付，民法
    第二百七十三條第一項亦定有明文。經查，原告係因被告戊○○與永峰機械工程
    所之共同過失而受傷害，已如前述，則被告戊○○與永峰機械工程所應對原告之
    損害負連帶損害賠償責任；又被告台糖新營總廠對系爭事故發生時係僱用被告戊○○擔任運輸貨物之小火車之車長，而係在使用小火車送貨至新營副產後，以小
    火車內燃機車聯結已卸完貨之空車欲回程途中發生本件事故之事實，並不為爭執
    ，則僱用人台糖新營總廠對受僱人即被告戊○○因本件侵權行為所應負之損害賠
    償責任，依民法第一百八十八條第一項之規定，亦應負連帶賠償責任，則原告向
    連帶債務人中之被告戊○○及被告台糖新營總廠請求全部之賠償，即屬有據。至
    被告甲○○既無過失，即無庸負損害賠償責任。
五、按〔因故意或過失，不法侵害他人權利者，負損害賠償責任〕，〔不法侵害他人
    之身體或健康者，對於被害人因此喪失或減少勞動能力或增加生活上之需要時，
    應負損害賠償責任〕，〔不法侵害他人之身體、健康、名譽，或自由者，被害人
    雖非財產上之損害，亦得請求相當之金額〕，民法第一百八十四條第一項前段、
    第一百九十三條第一項、第一百九十五條第一項前段分別定有明文。本件被告戊○○及台糖新營總廠既應負連帶損害賠償責任，業如前述，茲就原告請求被告賠
    償之各項損害，是否准許，分述如次：
（一）醫療費四十三萬七千一百九十元部分：
      原告主張其因本件事故支出醫療費用四十三萬七千一百九十元，業據提出成大
      醫院保險醫療費用證明三紙、成大醫院收據三紙及存安參藥行免用發票收據二
      紙為證，被告亦不爭執其形式之真正。由成大醫療費用證明三紙及成大醫院收
      據三紙之記載觀之，其中應付金額合計十萬六千一百七十六元、記帳合計三十
      九萬七千八百三十元，經本院函成大醫院查詢上開金額涵義結果稱：「應付金
      額」係指健保之部分負擔及健保不給付項目；「記帳」為健保局給付金額，此
      有該院八十八年十二月二十三日（八八）成附醫事字第一一０九三號函在卷可
      憑，應均屬醫療費用金額，合計有五十萬四千零六元。惟其中證明書費費用一
      千三百八十元並非因侵權行為所生財產上之損害，不得請求賠償（最高法院六
      十六年六月十一日六十六年度第五次民庭庭推總會決議參照）；伙食費八千四
      百三十元，原告並未提出其他證據證明，係為醫療原告所需之特別伙食支出，
      應予剔除外。其餘所載各項費用（包含超等病房費）四十九萬四千一百九十六
      元，觀之原告傷勢及需住院長達二個月之久等情，應皆屬必要。至原告提出由
      存安參藥行所開立購買加味五寶散三萬九千元部分，既未經醫師處方，且無法
      得知是否由領有執照之中醫師所開立，尚難認定確有必要，自不應認為係必要
      之醫療費用。至被告抗辯上述由健保給付部分之金額，應予扣除等語，按保險
      制度，旨在保護被害人，非為減輕損害事故加害人之責任，保險給付請求權之
      發生，係以定有支付保險費之保險契約為基礎，因與侵權行為所生之損害賠償
      請求權，並非出於同一原因，後者之損害賠償請求權，殊不因受領前者之保險
      給付而喪失，二者不生損益相抵之問題（最高法院六十八年台上字第四二號判
      例意旨參照）。是被害人縱已自保險人處受領保險給付，亦不因而喪失對加害
      人之損害賠償請求權。茍損害確係因該侵權行為而生，無論由保險人或被保險
      人支出費用，皆屬侵權行為人應對被害人賠償之範圍，是原告對上述由健保局
      支付之醫療費用，仍非不得請求被告賠償，被告抗辯應予扣除，尚非可採。綜
      上，原告因本件事故所支出之必要醫療費用既有四十九萬四千一百九十六元，
      則原告請求被告給付醫療費用四十三萬七千一百九十元，即屬有據，應予准許
      。
（二）增加生活需要四百七十六萬三千三百九十九元部分：
  Ａ：查被害人因傷住院需人看護時不僱用職業護士看護，而由被害人親屬看護時
      ，可否請求加害人賠償，現今學說及判例均主張被害人因受傷害需要隨身看
      護，而由親屬、配偶等看護時，雖無現時看護費之支付，亦未受支付之請求
      ，亦應認被害人受有相當看護費之損害，得向加害人請求賠償。蓋因親屬或
      配偶受傷，而由親屬或配偶代為照顧被害人之起居，固係出於親情，但親屬
      看護所付出之勞力，並非不能評價為金錢，只因兩者身份關係密切而免除支
      付義務，此種親屬基於身份關係之恩惠，自不能加惠於被害人，故應衡量及
      比照僱用職業護士看護情形，認被害人受相當於親屬看護費之損害，得向加
      害人請求賠償。原告因本件事故之發生若確有須人照顧之必要，縱係由親屬
      照顧，亦應衡量及比照僱用看護之情形，而認被害人受有相當於看護費之損
      害，而得向加害人請求賠償，此亦較符合公平正義原則。是被告引用最高法
      院五十九年台上字第七六七號判決謂親屬看護，難認須支付看護費用，不得
      請求賠償之抗辯，本院尚難憑採。
  Ｂ：依上所述，本院雖認由親屬看護亦得請求看護費之損害，惟按損害賠償係以填
      補損害為原則，是仍應斟酌被害人受傷程度在確有受看護之必要，且親屬確有
      為看護之行為，始得謂有實質上之看護損害，而得請求加害人賠償。原告雖主
      張其終身皆有受人照顧之必要，主張以其至今四十六年之餘命，加上已受照顧
      二年，應受照顧四十八年，每年看護費至少十九萬二千元計算，合計增加生活
      需要四百七十六萬三千三百九十九元，惟查，原告因本件事故受有兩側骨幹骨
      折、右側股骨頭骨折、左側尺骨骨折、左側額葉臚內出血等傷害而於八十六年
      二月五日進入成大醫院治療，至八十六年三月二十六日出院，並因跌倒再度骨
      折於八十六年九月五日入院手術治療至八十九年九月十一日出院，此有原告提
      出之成大醫院診斷證明書一紙在卷可稽，而經本院向成大醫院函詢原告目前病
      情結果，該院於八十八年九月三十日以（八八）成附醫病歷字第八二一０號函
      附病患診療資料摘錄表稱：原告可自行活動、走路、照顧自己等語，並於八十
      八年十月二十二日以（八八）成附醫病歷字第八九六七號函附病患診療資料摘
      錄表補稱：原告自八十六年三月二十六日出院後即可自行照顧自己生活，不須
      特殊看護等語，有上開函文及所附摘錄表各一份，在卷可參，且證人即原告之
      母林吳麗華於本院詢以對原告為如何之照顧時，亦表示吃飯、上廁所、洗澡等
      事皆由原告自行處理，並未為特別之照顧，但發癲癇時須有人在旁照顧等語（
      詳本院八十八年九月六日準備程序筆錄），則成大醫院所述原告自八十六年三
      月二十六日起給可自行照顧生活，應可採信，則自八十六年二月五日入院至三
      月二十六日出院共五十日及八十六年九月五日入院接受骨折手術至十一日出院
      共七日之期間，依其傷勢及並病況，應可認確有受看護之必要，得請求看護費
      之損害外，至其餘日期尚難認原告已舉證證明確有受照顧之必要。雖原告主張
      其因本件事故致造成有癲癇症狀發作之虞，故須由人全日照顧等語，惟依成大
      醫院查覆結果：原告癲癇係由頭部外傷所導致，但尚在藥物可控制之範圍，可
      能須終身服藥，發生頻率約一至二月一次，但可用藥物改善等語，此有該院八
      十八年十二月二十日（八八）成附醫字第一一八０八０號函所附之診療資料摘
      錄表一紙在卷可稽，則原告之癲癇應定期看醫並以藥物控制，且原告之母亦無
      特殊之看護能力，此為其所自承，則尚難認原告之母林吳麗華確有為何實質之
      看護行為，其主張終身皆須有人照顧，尚非可採。綜上，原告請求之看護費應
      以住院期間共四十七日，每日以目前法院已知之看護費行情二千四百元（參考
      台南市住院病患家事服務職業工會八十八年十月二十二日（八九）南市住工總
      字第０二五號函）計算，共計九萬四千元，為有理由，逾此範圍之請求，即屬
      無據，應予駁回。
（三）減少勞動能力之損失六百零三萬四千九百七十二元部分：
  Ａ：原告主張本件事故發生前，原告有年收入三十萬三千元之工作能力，因被告之
      侵權行為，致頭部外傷腦部切除四分之一、腿部骨折且喪失語言能力，顯已無
      法從事於原工作，已完全喪失年收入三十萬三千元之勞動能力。
  Ｂ：被告則以依成大醫院鑑定認為原告僅喪失勞動能力百分之三十，且原告第二次
  骨折手術所致兩下肢差四公分對全身功能影響勞動能力部分並非本件事故所致，應
  予扣除，另原告之工作能力應以事發前投保之金額即每月一萬五千元為計算標準等
  語，資為抗辯。
  Ｃ：原告因本件事故致受有兩側骨幹骨折、右側股骨頭骨折、左側尺骨骨折、左側
      額葉臚內出血等傷害，經治療後現仍因頭部外傷顱內左額部出血併發失語症，
      口語表達有問題無法清楚與人溝通，右側腿長較左側腿短四公分，行走不便，
      無法從事長時間站立及負重工作等情，業據原告提出診斷證明書及成大醫院所
      出具之勞工保險殘廢診斷書各一份為證，被告對上開事實亦不爭執，被告雖抗
      辯原告右側腿較短係因第二次骨折手術所致，並非被告行為所致，應予扣除，
      惟查骨折手術後骨未癒合前骨折處骨頭較弱，容易再度骨折，是原告於八十六
      年九月五日所為之骨折手術與八十六年二月九日手術間有相當之因果關係，有
      成大醫院八十八年九月三十日以（八八）成附醫病歷字第八二一０號函所附之
      診療資料摘錄表所為之說明可參，是原告第二次骨折手術後所致之腿長不一，
      與被告之侵權行為顯亦有相當因果關係，於審酌原告勞動能力喪失程度時，亦
      為審酌因素之一，被告所辯應予扣除不論云云，顯無足取。
  Ｄ：原告原係從勞力工作，且有駕駛荷重在一公噸以上堆高機操作及吊升五公噸以
      上固定式起重機操作技術，有原告提出之結業證書四紙在卷可憑，所具有之工
      作能力及工作經驗偏重於勞力及負重技術，則受傷後不宜再從事粗重工作之結
      果，將使原告不宜再從事原可專長之工作，就原告而言，亦必使其勞動能力有
      一定程度程度之減損。被告雖執成大醫院就本院函詢原告減少勞動能力事項，
      以診療資料摘錄表所覆資料認原告僅減少百分之三十之勞動能力，惟查成大醫
      院就減少百分之三十之認定依據，僅係就原告在神經系統上之病變及癲癇部分
      所為之認定，此有該院以八十八十二月二十日以（八八）成附醫病歷字第一一
      ０八０號函附之說明在卷可憑，則其就原告口語表達有問題無法清楚與人溝通
      ，右側腿長較左側腿短四公分，行走不便，無法久站足以影響工作能力之其他
      各情，顯均未加以考量，尚難憑為原告減少勞動能力之認定依據。本院審酌原
      告經勞工保險局依成大醫院所出具之勞工保險殘廢診斷書審核結果認：原告腦
      部受傷致語言障礙及癲癇已達勞工保險殘廢給付標準第七級，又兩側骨折造成
      長短腳、行走不便及不能久站及負重符合勞工保險殘廢給付標準第七級，而認
      定原告已達殘廢給付標準第五級之程度，此有原告提出之勞工保險局八十八年
      七月二十二日八八保給字第六０二七八五五號函一紙在卷可憑，該函係由勞工
      保險局所出具係屬公文書，應推定為真實，堪可採信及原告所從事之工作性質
      及其專業之工作能力，並參酌學者著作（曾隆興現代損害賠償法論，七十四年
      六月再版，第二五八頁）所附之各殘廢等級喪失或減少勞動能力比率表為斟酌
      結果，認原告減少勞動能力之減損，以減少百分之八十為適當。
  Ｅ：按身體或健康受侵害，而減少勞動能力者，其減少及殘存勞動能力之價值，不
      能以現有之收入為準，蓋現有收入每因特殊因素之存在而與實際所餘勞動能力
      不能相符，現有收入高者，一旦喪失其職位，未必能自他處獲得同一待遇，故
      所謂減少及殘存勞動能力之價值，應以其能力在通常情形下可能取得之收入為
      標準（最高法院六十一年台上字第一九八七號判例參照）。查原告在本件事故
      發生前之八十三年全年所得合計為三十萬三千元，有原告提出之扣繳憑單三紙
      為證，則原告顯有年收入三十萬三千元，即每月二萬五千二百五十元收入之勞
      動能力，雖其於事故發生前係以每月一萬五千元為健保之投保金額，然健保投
      保金額並非勞動能力認定之唯一依據，原告既能提出有每月二萬五千二百五十
      元收入之證明，則可證其有取得月入二萬五千二百五十元之能力，原告主張以
      該標準計算，並無不合；原告係六十一年九月十七日生，此有戶籍謄本一份在
      卷可證，發生事故之八十六年二月五日時為二十四歲四月，計自一般人可從事
      工作六十歲為止，應尚有三十五年六月之勞動能力，以原告每月薪資二萬五千
      二百五十元即年收入三十萬三千元計算，依霍夫曼式計算法扣除中間利息後為
      六百二十八萬二千八百九十七元【依年別5%複式霍夫曼計算法（第一年不扣除
      中間利息），其計算式為：[303000* 20.00000000（此為應受扶養35年之霍夫
      曼係數）+303000*0.5*（20.0000000- 00.00000000）]=0000000（小數點以下
      四捨五入）】，再依減少百分之八十計算，共損失五百零二萬六千三百十八元
      （小數點以下四捨五入），此範圍內之請求，應予准許；逾此金額之請求，應
      予駁回。
（四）精神慰藉金一百萬元部分：原告主張其受有堆高機操作、勞工安全衛生管理及
      廢棄物清除技術等多項訓練結業，尚屬專業人士，受傷後精神及肉體均受有痛
      苦，將來可能終生無法工作，故請求一百萬元以資精神慰藉等語。本院審酌原
      告因本件事故受有腦損傷併左側大腦顱內出血、硬膜下出血、合併右側肢體癱
      瘓及構音困難及兩側大腿骨幹骨折、左側遠端尺骨骨折等傷害，腦部並切除四
      分之一，本件事故發生之主要過失在於被告，並斟酌兩造之身分（被告戊○○
      為台糖公司員工，原告乙○○為專業技術工人）、地位、經濟能力、及原告肉
      體及精神上所受之痛苦，認原告請求非財產上之損害一百萬元，尚屬相當，應
      予准許。
（五）綜上所述，原告所得請求之損害額為醫療費用四十三萬七千一百九十元、看護
      費九萬四千元、減少勞動能力五百零二萬六千三百十八元、精神慰藉金一百萬
      元，合計六百五十五萬七千五百零八元。
（六）惟查，被告抗辯原告就本件事故之發生與損害之擴大與有過失，應減輕其賠償
      責任（民法第二百十七條第一項參照）。經查，原告未戴安全帽，並作其他保
      護安全措施，貿然追趕急駛中之小火車，使自己陷於危險之狀態，對其所受之
      傷害，亦與有過失，已如前述，被告此項抗辯，應可採信；惟本院斟酌兩造之
      過失情節為研判，認原告應就此過失承擔百分之十之責任，被告雖抗辯原告係
      永峰機械工程所之使用人應就永峰機械工程之過失部分負相同之過失責任，亦
      應負與有過失之責，惟查原告之請求權依據係侵權行為之法律關係，於本件事
      故之發生與永峰機械工作所間係屬加害人與被害人之關係，並非使用人之關係
      ，且亦無使用人應承擔債務人之過失之相關規定，被告上開抗辯顯乏依據。從
      而，原告可請求之金額應依該比例減輕為五百萬一千七百五十七元（0000000
      ×90﹪＝0000000）。
六、從而，原告本於侵權行為之法律關係，請求被告戊○○及台糖新營總廠連帶賠償
    五百九十萬一千七百五十七元，及自八十八年八月十六日準備書狀繕本送達之翌
    日即八十八年八月二十二日起（八十八年八月二十一日送達，有送達証書在卷可
    稽）至清償日止，按年息百分之五計算之利息，即屬正當，應予准許，至原告逾
    此金額之請求，及請求被告甲○○連帶給付之請求，即無理由，均應予駁回。
七、兩造均陳明願供擔保，聲請宣告假執行或免為假執行，就原告勝訴部分，核與法
    律規定相符，爰酌定相當之擔保金額分別准許之；至原告敗訴部分，其假執行之
    聲請，即失其依據，應予駁回。
八、本件事證已臻明確，兩造其餘主張陳述及所提之證據，經審酌結果與本院前揭判
    斷不生影響，均毋庸再予審酌，附此敘明。
九、結論：本件原告之訴，為一部有理由，一部無理由，依民事訴訟法第七十九條但
    書、第八十五條第二項、第三百九十條第二項、第三百九十二條，判決如主文。
中      華      民      國    八十九    年      七      月    十七      日
                                臺灣臺南地法院民事第二庭
~B法      官  童來好
右為正本，係照原本作成。
如對本判決上訴，須於判決送達後廿日內向本院提出上訴狀
~B法院書記官  陳著振
中      華      民      國    八十九    年      七      月      十七    日


司法院資訊處製作；財團法人民間司法改革基金會備份。
